【裁判字號】    97,易,1320
【裁判日期】    980422
【裁判案由】    恐嚇等
【裁判全文】
臺灣高雄地方法院刑事判決              97年度易字第1320號
公  訴  人  臺灣高雄地方法院檢察署檢察官
被      告  甲○○
                      號1樓
            乙○○
共      同
選任辯護人  林岡輝律師
被      告  丁○○
上列被告因恐嚇等案件，經檢察官提起公訴（96年度偵字第12
504 號），本院判決如下：
    主  文
甲○○共同犯恐嚇取財罪，處有期徒刑拾月，減為有期徒刑伍月
，扣案之開山刀、電擊棒各壹把、本票肆拾肆張，均沒收；又共
同犯強制罪，處有期徒刑捌月，減為有期徒刑肆月。應執行有期
徒刑柒月，扣案之開山刀、電擊棒各壹把、本票肆拾肆張，均沒
收。
甲○○被訴恐嚇危安部分，無罪；被訴毀損部分公訴不受理。
乙○○犯傷害罪，處有期徒刑陸月，減為有期徒刑參月；又共同
犯恐嚇取財罪，處有期徒刑拾月，減為有期徒刑伍月，扣案之開
山刀、電擊棒各壹把、本票肆拾肆張，均沒收；又共同犯強制罪
，處有期徒刑捌月，減為有期徒刑肆月。應執行有期徒刑拾月，
扣案之開山刀、電擊棒各壹把、本票肆拾肆張，均沒收。
乙○○被訴恐嚇危安部分無罪；被訴毀損部分公訴不受理。
丁○○被訴恐嚇危安部分無罪；被訴毀損部分公訴不受理。
    事  實
一、乙○○與甲○○為夫妻，與丁○○係多年朋友關係，與戊○○則為同性戀人關係。緣丁○○因乙○○拒絕其感情，卻與
    戊○○交往，認為戊○○破壞其與乙○○多年感情，而從民
    國96年1 月28日起關閉行動電話，不再與乙○○連絡。詎乙○○竟分別為下列行為：
（一）戊○○前因與乙○○常有口角而提議分手，然因一時無法
      割捨感情而於96年1 月27日24時許，前往乙○○與甲○○
      位於高雄市前金區○○○路201 號11樓之2 住處，詎乙○○竟基於使他人行無義務之事及傷害他人身體之故意，於
      同日24時許到翌日（28日）凌晨2 、3 時許間某時，持剪
      刀強剪戊○○頭髮，使戊○○行無義務之事，並以菸蒂燙
      傷戊○○之胸部及手腕。
（二）乙○○因積欠大筆信用卡卡債，要求戊○○每月提供新臺
      幣（下同）1 萬元供其花用，然乙○○擔心戊○○拒不持
      續給付，竟與甲○○共同基於意圖為自己不法所有之犯意
      聯絡，於96年1 月31日20時許，在渠等上開住處內，以在
      電視機下方放置開山刀、電擊棒等兇器讓劉怡玲目睹，並
      告知戊○○：「不得藏匿，否則有辦法找到戊○○家人」
      等語，使戊○○心生畏懼，而簽立面額均為9,000 元、到
      期日為96年2 月16日起之每月16日之本票共45紙（編號
      759626到759650、759576到759595）（起訴書誤載為44
      張），且已於96年2 月16日支付本票票款9,000 元，甲○○遂於96年2 月19日撕毀96年2 月16日到期之本票1 張（
      編號759626）。
（三）後因丁○○關閉手機，不再與乙○○連絡，引起乙○○不
      滿，乙○○遂與戊○○、甲○○於96年1 月29日19時許，
      前往丁○○位於高雄市新興區○○○路22 9巷6 號5 樓之
      2 住處樓下，共同破壞丁○○之母鍾秀女所有重型機車1
      台，及以內摻有糞便之油漆潑灑前揭機車及丁○○上開住
      處鐵門（毀損機車及鐵門部分未據告訴）。嗣乙○○、甲○○因此毀損機車、鐵門事件，唯恐丁○○之母鍾秀女提
      起告訴後會遭受刑罰，竟共同基於使他人行無義務之事之
      犯意聯絡，於96年2 月19日15時許，在渠2 人之住處，由
      乙○○以手持菜刀，向戊○○恫稱：「要不要寫？不然我
      也不會讓你回家」等語；甲○○則數度提及：「電視機下
      之開山刀磨的更利」等語之恐嚇行為，對戊○○施以脅迫
      ，要求戊○○在渠事先擬好之承諾書上簽名，坦承該毀損
      事件乃戊○○個人爭風吃醋之報復行為，致使戊○○心生
      恐懼，危害其安全，而在承諾書上簽名捺印，使戊○○行
      無義務之事。
（四）嗣因戊○○報警處理，警員經甲○○同意後實施搜索，於
      其位於高雄市前金區○○○路201 號11樓之2 之住處內，
      扣得乙○○所有之開山刀1 把、電擊棒1 把、斧頭1 支與
      甲○○、乙○○所有之本票44張（起訴書誤載為43張）等
      物，始悉上情。
二、案經戊○○、丙○○訴由高雄市政府警察局新興分局移請臺
    灣高雄地方法院檢察署檢察官偵查起訴。
    理  由
壹、證據能力部分
一、戊○○、丙○○於偵查中之供述
    本件證人即告訴人戊○○、證人丙○○於偵訊中之證述，雖
    為被告以外之人於審判外之陳述，屬傳聞證據，惟其等證人
    於審判外之偵訊證述，業經本院審理時以證人地位依法具結
    陳述，並予被告甲○○、乙○○對質詰問之機會，且本院審
    理時，並再提示其等上開偵訊筆錄及告以要旨，由被告甲○○、乙○○依法辯論，有本院審判筆錄可考。況本件證人戊○○、丙○○於偵訊中之證述，嗣已實際由被告甲○○、乙○○行使反對詰問權，並踐行之合法調查程序，即均具有證
    據能力，得作為本院判決之基礎。
二、卷附其餘證據資料（詳後引證據），其中各項言詞或書面傳
    聞證據部分，縱無刑事訴訟法第159 條之1 至第159 條之4
    或其他規定之傳聞證據例外情形，惟檢察官、被告及辯護人
    於本院審理中均明示同意列為證據，經本院審酌上開證據之
    取得過程並無瑕疵，又與待證事實具有關聯性，證明力亦非
    明顯過低，採為本案證據具有適當性，依刑事訴訟法第159
    條之5 第1 項規定，得為證據。
貳、有罪部分：
一、訊據被告乙○○矢口否認有何犯罪事實一（一）部分所載之
    犯行，並辯稱：我有剪戊○○的頭髮，但這是戊○○自願同
    意的，否則我也不敢這樣做云云。辯護人並以：被告乙○○
    剪戊○○頭髮及以煙蒂燙傷戊○○之胸部及手腕，僅屬輕傷
    且前揭行為均已得戊○○之同意，故被告未構成犯罪等語為
    被告乙○○辯護。惟查：
（一）乙○○於96年1 月27日24時許到翌日（28日）凌晨2 、3
      時許間某時，持剪刀剪戊○○頭髮，並以菸蒂燙戊○○之
      胸部及手腕等情，業據被告乙○○自承在卷，核與證人戊○○於偵訊、本院審理中證述相符，並有建仁醫院96年2
      月21日診斷證明書1 紙（警卷第27頁）在卷可稽，此部分
      事實，堪以認定。
（二）證人戊○○於偵訊中證稱：96年1 月28日在七賢二路，乙○○有拿剪刀剪我的頭髮，她把我的頭剪的像狗啃的，還
      用菸蒂燙我的胸部跟手腕，手腕的疤痕都還在等語（偵一
      卷第11頁）。並於本院審理中證稱：誰會同意把頭髮剪成
      這樣子，一定是被逼的。我沒有同意乙○○剪我的頭髮，
      燙傷我的左右乳頭，她這樣做是因為我影響到她與丁○○
      的友誼關係，所以她要洩憤，才剪掉我的頭髮，燙傷我的
      乳頭兩邊還有左手腕。而且她家裡有開山刀、電擊棒，我
      之前也有被電擊棒電過，所以我會怕，那時候只有乙○○
      夫妻在那邊，又是三更半夜，我根本沒有同意等語（本院
      卷第101-102 頁）。佐以證人戊○○與被告乙○○具有同
      性戀人之關係，若非確有此事，何需以此虛詞陷被告無罪
      ？況頭髮雖非屬人體器官，然其因接近頭部，若以剪刀等
      之利器加以修剪，沒有相當之技巧掌握修剪之力道，極有
      可能對人之生命、身體健康造成傷害，是對於頭髮之修剪
      ，一般人均會由具有專業技能之美髮師操刀為之。而被告
      乙○○並無此專業技能，僅係與戊○○有同性戀人之情誼
      ，是否因此即有同意讓其修剪之情形，尚非無疑。是證人
      戊○○證述其未同意讓乙○○剪頭髮等語，與常情相符，
      應可採信。則被告乙○○並未經戊○○之同意，即對戊○○為此傷害及強制行為甚明。被告乙○○前開所辯，顯係
      卸責之詞，不足採信。而辯護人認被告乙○○已得戊○○
      之同意而對其為傷害行為，未構成刑法第282 條之犯罪，
      亦有誤會。
二、訊據被告甲○○、乙○○均矢口否認有何犯罪事實一（二）
    部分所載之犯罪事實，並分別辯稱：開山刀、電擊棒是在認
    識戊○○之前就已經有了，放在電視櫃下面，戊○○也知道
    ，我只是轉頭過去看一下電視，並沒有眼神示意云云；開山
    刀、電擊棒是因為我的病情的關係，才會買那些東西放在家
    裡，戊○○讓我安心，沒有故意要恐嚇她的意思云云。辯護
    人並以：戊○○係為與乙○○共同生活，始出於自由意志開
    立本票等語，為被告甲○○、乙○○辯護。惟查：
（一）戊○○於96年1 月31日，在甲○○、乙○○之住處內，簽
      立面額均為9,000 元、到期日為96年2 月16日起之每月16
      日之本票共45紙（編號759626到759650、759576到759595
      ），戊○○並已於96年2 月16日給付本票票款9,000 元，
      甲○○遂於96年2 月19日撕毀96年2 月16日到期之本票1
      張（編號759626）等情，核與證人戊○○於偵訊及本院審
      理中之證述相符，並有扣案之開山刀1 把、電擊棒1 把、
      本票存根1 張及本票44張（警卷第28頁、第31-53 頁，偵
      一卷第259 頁，審易卷第12頁）在卷可憑，此部分事實，
      堪以認定。
（二）證人戊○○於偵訊中證稱：96年1 月31日我總共簽立45張
      本票，每張都是9 千元，因他們缺錢花用，怕我跑掉，當
      時他們夫婦要我每個月給他們1 萬元，後來我說沒有辦法
      ，他們才同意至少每個月要9 千元，後來甲○○就自己提
      議說要去買本票，還拿我的身分證去影印；當時他們在電
      視下面放有開山刀跟電擊棒，跟我講話要我簽本票時，一
      邊看我一邊看電擊棒、開山刀，並暗示我說不能躲起來，
      他都有辦法找到我的家人，因為我之前曾經在他們家被電
      擊棒打過，所以才在他們的逼迫下，簽下本票等語（偵一
      卷第11-12 頁）。並於本院審理中證稱：我開立本票給乙○○是被逼的，因為當時乙○○說她需錢花用，要我每月
      給她1 萬元，而且之前就有欠銀行錢，又因為我的關係，
      讓丁○○沒有再跟他們夫婦聯絡，不再給她們錢花用，所
      以要我開本票給他們夫婦，供他們夫婦二人日常所需的花
      用；他們當時坐在我前面，背對電視機，他們跟我講的時
      候，有時候眼神就會轉過去看電視機下面，而且那時候電
      視根本沒有在看，他們怎麼可能在看電視，她們倆夫婦一
      人一句，眼神有意無意就往那邊看，我會害怕，而且當時
      我留在他們家裡，要跑也跑不掉等語（本院卷第102-103
      頁）。是被告乙○○、甲○○在曾經遭電擊棒傷害之戊○○面前，頻頻於對話當時看向開山刀、電擊棒等物，對戊○○所造成之心理壓力，不可謂不小。戊○○是否確有同
      意給付生活費，尚有可疑。被告乙○○雖亦辯稱：那是因
      為戊○○住在我們家，至少要貼補一點家用，戊○○才自
      願簽立的云云。然雙方是否有達到貼補家用之合意？若有
      合意，價錢部分是否有約定？每月固定要支付多少金額？
      還是事後計算？證人戊○○支付之費用僅限於其1 人之花
      費？抑或包含被告乙○○、甲○○之日常花用？凡此種種
      ，被告乙○○均無法詳細說明，則其是否確有與戊○○達
      成合意，已非無疑。況證人戊○○又於偵訊及本院審理中
      再再證述，其係於被告乙○○、甲○○之逼迫之下，始簽
      立本票，則戊○○若自願同意給付生活費，又何必簽立本
      票？且當時房屋僅有戊○○與被告甲○○、乙○○3 人，
      證人若有故意虛構情節，陷被告於罪之情形，當可證述更
      直接明確之犯行，何必以隱喻之眼神暗示等語詞為供述？
      足認被告甲○○、乙○○當時確係以此眼神示意之方式，
      使戊○○心生畏懼。且證人戊○○亦明確表示，當時是因
      為被逼，才簽立本票，並非自願。則被告乙○○、甲○○
      以此種眼神示意之方式，造成戊○○之心理產生恐慌，而
      簽立甲○○所購買之本票，應屬為真。被告前開所辯，均
      係卸責之詞，諉不足採。
三、訊據被告乙○○矢口否認有何犯罪事實一（三）部分所載之
    犯罪事實，並辯稱：我確實有草擬承諾書的草稿給戊○○抄
    ，但那也是戊○○自願簽立的云云。惟查：
（一）戊○○於96年2 月19日15時許，在渠2 人之住處，簽立自
      白書上簽名，坦承該毀損事件乃戊○○個人爭風吃醋之報
      復行為等情，核與證人戊○○於偵訊及本院審理中之證述
      相符，並有承諾書1 紙（警卷第26頁，偵一卷第152 頁）
      附卷可參，此部分事實，堪信為真。
（二）證人戊○○於偵訊中證稱：96年2 月19日我有寫1 份承諾
      書，因為他們恐嚇我說我之前有去丁○○家破壞，丁○○
      的媽媽事後要告乙○○，所以就害怕承認她跟她先生都去
      ，她就用1 紅包袋背後已經寫好草稿，要我寫2 份並簽名
      蓋章。因為我一直不肯簽，拖延2 個小時，乙○○就從廚
      房拿出菜刀，到我前面恐嚇我說：「要不要寫，不然不會
      讓我回家」等語，她先生有提到2 、3 次「開山刀還有被
      磨的更利，這一兩天就要拿回來」等語（偵一卷第12頁）
      。並於本院審理中證稱：雖然我當時也有去毀損丁○○家
      裡的機車，也有去潑油漆，不過那是我們三個人一起去的
      ，不是只有我一個人，我也不是為了爭風吃醋去的，我會
      簽那個承諾書，都是乙○○叫我簽的，當時我在乙○○家
      裡，因為丁○○的媽媽說要告乙○○，乙○○感到害怕，
      所以一定要我過去那邊跟他們商量，如果我不去的話，他
      們就要直接來找我，我只好去，去了以後，她就拿已經事
      先準備好的空白紅包袋，叫我照抄，而且還用他們的電話
      打她的手機錄音起來，叫我照念一次，那根本就是被逼的
      ，不是我自己寫的，是她們已經寫好叫我照抄的；當時我
      不想簽，甲○○就在旁邊說開山刀剛已被磨利了，後來我
      又用上廁所為藉口拖延，乙○○就突然很生氣，直接從廁
      所旁邊拿菜刀出來，在我面前搖來搖去，你看到這樣，你
      會趕快不去寫？在她家裡，而且手上拿菜刀，裡面又只有
      她先生，再怎麼樣都是她們自己人等語（本院卷第103-10
      4 頁）。是證人戊○○之所以簽立承諾書，顯係出於遭被
      告乙○○、甲○○之脅迫，造成證人戊○○心生畏懼，始
      為簽立甚明。而證人戊○○與被告乙○○本為同性戀人，
      感情甚篤，且其與被告乙○○、甲○○一同前往丁○○家
      中破壞機車乙情，又為被告乙○○、甲○○及證人戊○○
      所不否認，若證人戊○○真自願同意要承擔罪責，為何事
      後又要為此供述？是被告前開所辯，顯與事實相違，無足
      採信。
四、按本票為設權證券，其權利之發生必須作成證券；本票亦屬
    有價證券，其權利之行使或處分必須占有該證券。是本票權
    利之發生、行使及處分既與證券之作成或占有具有不可分離
    之關係，自亦具有「物」之性質，而得為竊盜罪、詐欺取財
    罪、強盜取財罪或恐嚇取財罪等犯罪之客體，非僅單純之權
    利或財產上之利益（最高法院89年度台上字第8724號判決意
    旨參照）。又按刑法第305 條之恐嚇危害安全罪，係指單純
    以將來加害生命、身體、自由、名譽、財產之事，恐嚇他人
    致生危害於安全者而言，如對於他人之生命、身體等，以現
    實之強暴、脅迫手段加以危害要挾，使人行無義務之事或妨
    害人行使權利，即應構成刑法第304 條之強制罪，縱有恐嚇
    行為，亦僅屬犯強制罪之手段，無更論以恐嚇危害安全罪之
    餘地（最高法院98年度台非字第194 號判決意旨參照）。故
    核被告甲○○所為係犯刑法第346 條恐嚇取財罪、第304 條
    強制罪；被告乙○○所為係犯刑法第277 條第1 項傷害罪、
    第346 條恐嚇取財罪、第304 條強制罪。被告乙○○就犯罪
    事實一（一）部分，以單一強剪頭髮、以菸蒂燙胸部、手腕
    之行為，同時構成傷害罪及強制罪，應屬想像競合犯，從一
    重論處傷害罪。被告甲○○、乙○○就犯罪事實一（二）（
    三）部分，有犯意聯絡、行為分擔，應論以共同正犯。被告
    甲○○、乙○○所犯上開各罪，犯意各別，行為互殊，應予
    分論併罰。爰審酌被告甲○○、乙○○僅因與戊○○發生怨
    隙，即藉此以強暴脅迫等暴力手段為上開傷害、危害他人安
    全、恐嚇取財之行為，漠視他人尊嚴及權益，視法律如無物
    ，行為可訾，應予非難；且被告乙○○雖於感情糾葛關係中
    ，居於主導地位，然被告甲○○身為被告乙○○之配偶，無
    視其病情之發作情節、就診時間、有無遵囑服藥等情，而每
    每於被告乙○○為犯罪行為時，均一同前往，並在旁協助，
    實難謂其惡性較輕，而有受限於被告乙○○之精神疾病，為
    免遭受其發病時之攻擊，形成為被告乙○○所制約而難以抗
    拒其指示之情；況其等犯後遲不與被害人和解，亦未曾表示
    悔改之意，犯後態度不佳；惟念及等前無犯罪紀錄，此有臺
    灣高等法院被告前案紀錄表2 份在卷可佐，素行尚可，並斟
    酌其犯罪動機、目的、手段、結果等一切情狀，分別量處如
    主文所示之刑，並定其應執行刑，以資懲擏。再查刑法第34
    6 條之恐嚇取財罪，若經宣告有期徒刑1 年6 月以上之刑，
    依中華民國九十六年罪犯減刑條例第3 條第15款之規定，不
    得減刑；刑法第277 條、第304 條所定之傷害罪、強制罪，
    並非該條例規定不應減刑之罪名，故依該條例第2 條第1 項
    第3 款，而本件被告甲○○、乙○○涉犯之恐嚇取財罪，其
    宣告刑未逾有期徒刑1 年6 月，是就被告甲○○所犯之強制
    罪、恐嚇取財罪之宣告刑；被告乙○○所犯之傷害罪、恐嚇
    取財罪、強制罪之宣告刑，各依序減其刑二分之一為如主文
    所示，並依刑法第51條第5 款，定其應執行刑如主文所示。
五、扣案之開山刀、電擊棒各1 把，係被告乙○○所有，供犯罪
    所用之物，業供被告甲○○供陳在卷（警卷第7-8 頁）；扣
    案之本票44張，係證人戊○○交付被告甲○○、乙○○所有
    ，且係被告甲○○、乙○○犯本件恐嚇取財罪所得之物，爰
    依刑法第38條第1 項第2 款、第3 款之規定，宣告沒收。另
    扣案之斧頭1 把，與本件被告犯行無涉，爰不為沒收之諭知
    ，併此敘明。
六、辯護人雖表示被告乙○○有情感性疾病，也有去凱旋醫院治
    療，於行為時處於發病狀態，應可減輕其刑云云。惟被告乙○○於87年10月15日至高雄市立凱旋醫院初診，診斷為焦慮
    狀態，後曾多次於本院急診及住院治療診斷後，改為雙極性
    情感性精神病。根據病歷記載，個案病情不穩時，容易與家
    人口角，曾衝動要拿刀傷害先生，口頭攻擊等等，應有暴力
    之傾向，且服藥遵從性不高，常自行斷藥，若確有不服藥而
    攻擊他人之事實，可考慮安排鑑定評估是否須強制治療等情
    ，有中央健康保險局高屏分局96年7 月4 日健保高政字第09
    60014787號函既附件、高雄市立凱旋醫院96年7 月18日高市
    凱醫成字第0960003642號函暨附件各1 份（偵一卷第154-16
    1 頁、第178 頁）在卷可稽。復經原偵查檢察官請高雄市立
    凱旋醫院就被告乙○○之精神狀態為鑑定，衡鑑結果為：因
    應情緒方式編向壓抑，推估可能有邊緣性人格特質，併有低
    落性情感問題；且案主於行為當時意識清楚，行為係屬穩定
    之人格特質，加上案主交友對象為同性戀者可能性高，推估
    再次發生類似事件可能性高。鑑定結論為：案主在犯案當時
    否認幻聽干擾，否認有非法物質使用，因與同志戀人之間的
    感情糾葛，金錢問題，加上其精神疾病未規則治療，情緒激
    動不穩定，衝動性高，認知扭曲，甚至出現針對對方的暴力
    攻擊；且案主過去已有精神病使，家屬對其病情應有相當瞭
    解，為何在知其病情不穩之狀態下，配合案主採取暴力行為
    ，事後才到精神科急診求助，實與常理不符；再案主犯罪行
    為時，其辨識行為違法或依其辨識而行為之能力，未有明顯
    喪失，應負完全刑事責任，推估其再犯的可能性高。並建議
    ：案主應入相當之醫療處所戒護治療，其戒護治療期間至少
    應為1 年以上，此有高雄市立凱旋醫院精神鑑定書1 份（審
    易卷第103-106 頁）附卷足憑。佐以被告乙○○於本院開庭
    時，對於證人於交互詰問中之證述，均能平靜聽聞，並依序
    表示意見；縱證人有對其不利之供詞，亦能克制自己情緒，
    而無暴力相向行為；並無案發當時之細節，以剪刀剪頭髮、
    以菸蒂燙胸部、開山刀、電擊棒之擺設位置等物，均能明確
    表達，顯示其於案發當時意識清楚，而無辨識能力低落之情
    形，是足認被告乙○○於行為當時，雖可能處於發病狀態，
    但其對於自身行為仍屬可控制之情況，且其明知自己情緒激
    動，又未遵照醫師指示按時服用藥物，造成心理疾病一直無
    法完全治癒，對於自身情緒又無法有效控制，實難僅以其患
    有精神疾病為由，即認其有減輕其刑之適用，併予敘明。
參、無罪部分：
一、公訴意旨略以：
（一）乙○○因心有不滿，而出於恐嚇之犯意，於96年2 月17日
      15時許撥打丙○○所持0000000000號行動電話，不斷以「
      幹你娘、你全家都是豬、你不要給我遇到，我知道你唸那
      間學校」等語，恫嚇丙○○，致使丙○○心生畏懼，危害
      其安全。
（二）甲○○、乙○○、丁○○共同基於恐嚇、毀棄損壞之犯意
      聯絡，分別於96年2 月20日19時7 分許、同年月21日凌晨
      3 時20分許、同年月22日凌晨1 時12分許，分騎2 輛機車
      （由甲○○搭載乙○○，丁○○自行騎乘），前往戊○○
      及伊家人位於高雄縣仁武鄉○○路2 之8 號住處前，甲○○、丁○○與乙○○分持斧頭敲打該住處鐵門及門鎖、潑
      灑油漆、灑冥紙，致鐵門及門鎖不堪使用，並同時在門外
      叫囂：「不要躲起來，會找到你們的，不管你們逃到那裡
      去都一樣」等語，致使戊○○及父母己○○、劉嘉珍均心
      生畏懼，均足生損害於生命、身體安全。
（三）因認被告3人涉有刑法第305 條恐嚇危安罪嫌云云。
二、惟按犯罪事實應依證據認定之，無證據不得認定犯罪事實；
    不能證明被告犯罪者，應諭知無罪之判決，刑事訴訟法第15
    4 條第2 項、第301 條第1 項分別定有明文。次按認定不利
    於被告之事實，須依積極證據，苟積極證據不足為不利於被
    告事實之認定時，即應為有利於被告之認定（最高法院30年
    上字第816 號判例參照）。
三、經查：
（一）檢察官認被告乙○○有上開公訴意旨（一）犯行，質諸被
      害人丙○○所提供之電話錄音內容，惟經本院當庭勘驗該
      電話錄音，僅聽聞被告乙○○於錄音內容中大聲尖叫，許
      多話語因雜訊過多，仔細聆聽亦無法辨識；而對於起訴內
      容，僅「你不要給我遇到」乙詞，足堪分辨，惟此話語內
      容空泛，並無法自此得出有危害他人生命、身體、財產安
      全之情形，則被告乙○○是否確有恫嚇被害人丙○○之犯
      行，尚有疑義。
（二）再檢察官認被告3 人有上開公訴意旨（二）之犯行，無非
      係以監視器錄影光碟內容、證人戊○○、己○○、劉嘉珍
      於偵查中之證詞為據。然經本院於準備程序中當庭勘驗監
      視器錄影光碟，其內容僅有黑白畫面，並無聲音，雖可從
      畫面內容看出被告3 人於被害人戊○○家門前有抬頭之動
      作，但是否即為叫囂之行為，尚非無疑。再證人戊○○於
      本院審理中證稱：我2 月20、21、22日均不在家，已經逃
      離家裡，不知道被告乙○○、甲○○有沒有在門外叫囂等
      語（本院卷第104 頁）；證人即戊○○之母親劉嘉珍於偵
      訊中證稱：農曆初三晚上7 點，我在家裡，他們敲我家白
      鐵門很大聲，但在裡面沒聽清楚他罵什麼，我們嚇的一直
      在顫抖。隔天的凌晨3 點，他們又拿斧頭來敲我們家的門
      ，那次我也在家。隔日的凌晨1 點他們又來了，那次我就
      不敢待在家裡，先借朋友的房子住，然後才去租房子是對
      面的阿伯跟我們講的等語（偵一卷第27頁）；證人即戊○○之父親己○○並於本院審理中證稱：2 月20日那天傍晚
      ，我跟我兒子、老婆剛從外面開門進去，不到30秒，外面
      就不知道有什麼東西在撞擊鐵門，且當時我有聽到破壞的
      人說「再不出來處理事情，跑到哪裡，都可以找到你們」
      等語，不過他們講的話還好，只是因為砍的聲音太大，我
      們家人才會害怕；21日也是在那邊喊話，我們那天晚上都
      睡不著，迷迷糊糊中睡著，有沒有人說什麼話，我就沒有
      聽到等語（本院卷第107-109 頁）。則證人戊○○於事發
      當時並不在場，且證人己○○、劉嘉珍雖在場，但對於是
      否有人叫囂？叫囂內容為何？是否因此心生畏懼？均無法
      表示肯定之意。
四、末按檢察官就被告犯罪事實，應負舉證責任，並指出證明之
    方法，亦為同法第161 條第1 項所明定。因此，檢察官對於
    起訴之犯罪事實，應負提出證據及說服之實質舉證責任，倘
    其所提出之證據，不足為被告有罪之積極證明，或其指出證
    明之方法，無從說服法院以形成被告有罪之心證，基於無罪
    推定之原則，自應為被告無罪判決之諭知（最高法院92年臺
    上字第128 號判例意旨參照）。綜上所述，本院依卷內證據
    資料調查結果，尚不足以證明被告3 人有前開恐嚇之犯行，
    而公訴人既無法為充足之舉證，無從說服本院以形成被告有
    罪之心證，本院本於「罪證有疑、利於被告」之原則，自應
    為有利於被告之認定，則被告犯罪不能證明，依法自應為無
    罪之諭知。
肆、公訴不受理部分：
一、公訴意旨另略以：乙○○偕同甲○○與丁○○，共同基於恐
    嚇、毀棄損壞之犯意聯絡，分別於96年2 月20日19時7 分許
    、同年月21日凌晨3 時20分許、同年月22日凌晨1 時12 分
    許，分騎2 輛機車，前往戊○○及伊家人位於高雄縣仁武鄉
    ○○路2 之8 號住處前，甲○○、丁○○與乙○○分持斧頭
    敲打該住處鐵門及門鎖、潑灑油漆、灑冥紙，致鐵門及門鎖
    不堪使用，並同時在門外叫囂：「不要躲起來，會找到你們
    的，不管你們逃到那裡去都一樣」等語，致使戊○○及父母
    己○○、劉嘉珍均心生畏懼，均足生損害於生命、身體安全
    。戊○○與其父母等家人更因而不敢居住於上開住處，連夜
    搬離。戊○○也因此更換手機與住家電話，且更換機車，並
    於96年2 月22日辭去工作；劉嘉珍亦因而加重憂鬱症之病情
    。因認被告甲○○、乙○○、丁○○涉有刑法第354 條毀損
    他人器物罪嫌等語。
二、按告訴乃論之罪，未經告訴者，應諭知不受理之判決，刑事
    訴訟法第303 條第3 款定有明文。本件被告3 人所涉毀損之
    罪，依刑法第357 條之規定，須告訴乃論。而毀損罪之告訴
    權人，應屬該器物之所有人。經證人己○○於本院審理中證
    稱：高雄縣仁武鄉○○路2 之8 號房屋是以我太太劉嘉珍的
    名義買的，不過我太太沒有工作，都是我出錢，只是名義上
    是她等語（本院卷第102 頁背面）。則本件毀損罪之告訴權
    人，應為房屋所有權人己○○或其配偶劉嘉珍。然己○○、
    劉嘉珍於偵查中，均未表明告訴之意，卷附筆錄亦未有告訴
    意思之旨（偵一卷第13-14 頁、第26-27 頁）；而己○○又
    於本院審理中證稱：其實我們沒有提起告訴，這是新興分局
    提起公訴的，毀損部分我們也沒有要求賠償，而且我與被告
    3 人沒有深仇大恨等語（本院卷第109-11 0頁），是本件毀
    損部分既未據告訴，揆諸前開說明，自應諭知不受理之判決
    。
據上論斷，應依刑事訴訟法第299 條第1 項前段，刑法第277 條
、第304 條第1 項、第346 條第1 項、第28條、第51條第5 款、
第38條第1 項第2 款、第3 款，刑法施行法第1 條之1 ，中華民
國九十六年罪犯減刑條例第2 條第1 項第3 款、第7 條、第10條
第1項，判決如主文。
本案經檢察官許怡萍到庭執行職務。
中    華    民    國    98    年    4     月    22    日
                刑事第十二庭  審判長法  官  黃建榮
                                    法  官  李殷君
                                    法  官  楊珮瑛
以上正本證明與原本無異。
如不服本判決應於收受送達後10日內向本院提出上訴書狀，並應
敘述具體理由；如未敘述上訴理由者，應於上訴期間屆滿後20日
內向本院補提理由書（均須按他造當事人之人數附繕本）「切勿
逕送上級法院」。
中    華    民    國    98    年    4     月    23    日
                                    書記官  郭南宏
附錄本件論罪科刑法條全文
中華民國刑法第277條
傷害人之身體或健康者，處3年以下有期徒刑、拘役或1千元以下
罰金。
犯前項之罪因而致人於死者，處無期徒刑或7 年以上有期徒刑；
致重傷者，處3 年以上10年以下有期徒刑。
中華民國刑法第304條
以強暴、脅迫使人行無義務之事或妨害人行使權利者，處3 年以
下有期徒刑、拘役或3 百元以下罰金。
前項之未遂犯罰之。
中華民國刑法第346條
意圖為自己或第三人不法之所有，以恐嚇使人將本人或第三人之
物交付者，處6 月以上5 年以下有期徒刑，得併科1,000 元以下
罰金。
以前項方法得財產上不法之利益，或使第三人得之者，亦同。
前2 項之未遂犯罰之。


司法院資訊處製作；財團法人民間司法改革基金會備份。
